【裁判字號】    97,判,308
【裁判日期】    970424
【裁判案由】    促進產業升級條例
【裁判全文】
最  高  行  政  法  院  判  決
                                     97年度判字第00308號
上  訴  人  臺灣三優精密股份有限公司
代  表  人  甲○○○
被 上訴 人  經濟部工業局
代  表  人  陳昭義
上列當事人間促進產業升級條例事件，上訴人對於中華民國95年
7月6日臺北高等行政法院94年度訴字第3391號判決，提起上訴，
本院判決如下：
    主  文
上訴駁回。
上訴審訴訟費用由上訴人負擔。
    理  由
一、本件上訴人前於民國93年7月7日以申請書向被上訴人申請核
    發5年免稅投資計畫核准函。經被上訴人審查，以申請書所
    附上訴人公司核准設立登記函日期為92年12月23日，依「製
    造業及其相關技術服務業新增投資5年免徵營利事業所得稅
    獎勵辦法」（下稱獎勵辦法）第3條規定，上訴人至遲應於
    核准公司設立登記函核發之次日起6個月內，即93年6月23日
    前申請核發5年免稅投資計畫核准函，始為適法，乃予否准
    。上訴人不服，循序提起行政訴訟，遭原審判決駁回，遂提
    起本件上訴。
二、上訴人在原審起訴意旨略以：上訴人為請日商特克能三優股
    份有限公司增資，曾於93年3月15日向經濟部投資審議委員
    會提出投資計畫申請，同時依慣例附帶請求准許上訴人5年
    免稅，因該增資期係在92年12月31日政府獎勵免稅期限之後
    ，故上訴人附帶申請5年免稅之本旨係指原始設立投資即92
    年12月23日申辦本件上訴人設立時之免稅，故本件並未逾限
    申請。且依行為時促進產業升級條例第9條之2第1項規定，
    上訴人只須於產品開始銷售時向被上訴人申請免稅投資計畫
    核准，即未逾限，而上訴人於93年7月13日開始銷售，故同
    年月7日提出申請自無逾期。至獎勵辦法第3條第1項則與促
    進產業升級條例第9條之2第1項不符，且增加法律所無之限
    制，不應適用。況獎勵辦法第3條第1項之期間規定僅為訓示
    規定，縱有違反，如在5年免稅期間內申請尚非不可，僅發
    生實質免稅期間有所限縮之效果。為此，訴請撤銷訴願決定
    及原處分等語。
三、被上訴人則以：獎勵辦法係在行為時促進產業升級條例第9
    條之2授權範圍內訂定之行政命令，被上訴人自得據以適用
    。另依獎勵辦法第3條規定，上訴人應於93年6月23日前申請
    核發5年免稅投資計畫核准函，上訴人遲至93年7月7日始提
    出申請，被上訴人為否准之處分，並無不合。又日商特克能
    三優股份有限公司於93年3月15日向經濟部投資審議委員會
    申請外國人投資，雖於該案申請書中附帶請求投資事業可享
    5年免徵營利事業所得稅之優惠，然該案係外國人申請投資
    上訴人，充其量僅與上訴人增資與否有關，無關上訴人之「
    新投資創立」。上訴人倘欲憑藉此事申請5年免徵營利事業
    所得稅，亦應屬「增資擴展」情形，惟於93年3月15日為增
    資擴展免稅申請，仍逾行為時促進產業升級條例第9條之2第
    1項所定91年1月1日至92年12月31日之適用期間，且無礙被
    上訴人依法否准上訴人申請新投資創立免徵營利事業所得稅
    之結論等語，資為抗辯。
四、原審駁回上訴人在原審之訴，以：（一）行為時促進產業升
    級條例第9條之2第1項「自其產品開始銷售之日起」，係指
    「免徵營利事業所得稅」之5年期間起算點，至於得否免徵
    營利事業所得稅，其申請程序，仍應依獎勵辦法第3條第1項
    規定。獎勵辦法既係依行為時促進產業升級條例第9條之2第
    3項之授權頒布，自有法之拘束力。上訴人申請核發5年免稅
    投資計畫核准函，係主張「新投資創立」，而上訴人於92年
    12月23日經經濟部核准設立登記，依獎勵辦法第3條第1項規
    定，上訴人至遲應於公司設立核准函核發後6個月內即93年6
    月23日前向被上訴人申請核發新投資創立之5年免稅投資計
    畫核准函，惟上訴人遲至93年7月7日始提出申請，顯已逾申
    請期限。（二）日商特克能三優股份有限公司固曾於93年3
    月15日向經濟部投資審議委員會申請核准外國人投資上訴人
    ，於申請書中附帶提出「請核准投資案實施後，投資事業可
    享5年免徵營利事業所得稅之優遇」。然該案申請人係日商
    特克能三優股份有限公司，非上訴人，且其係向經濟部投資
    審議委員會申請，而非被上訴人，是上訴人主張其附帶申請
    應屬有效云云，亦不足採。從而被上訴人否准上訴人之申請
    ，並無違誤等語，為其論據。經核尚無不合。
五、本院查：
（一）按「為健全經濟發展並鼓勵製造業及其相關技術服務業之
      投資，該等公司自91年1月1日起至92年12月31日止，新投
      資創立或增資擴展，得依下列規定免徵營利事業所得稅：
      ...... （第1項）。...... 第1項公司免稅之適用範圍、
      核定機關、申請期限、申請程序及其他相關事項，由行政
      院定之（第3項）。」行為時促進產業升級條例第9條之2
      第1項及第3項分別定有明文。而依上述行為時促進產業升
      級條例第9條之2第3項授權訂立之獎勵辦法第3條第1項則
      規定：「公司申請適用本辦法之獎勵，應購置全新機器、
      設備或技術；新投資創立者應於公司設立核准函核發之次
      日起6個月內、增資擴展者應於增資變更核准函核發之次
      日起6個月內，檢具下列文件，向經濟部工業局申請核發5
      年免稅投資計畫核准函：......。」查國家對人民自由權
      利之限制，應以法律定之且不得逾必要程度，憲法第23條
      固定有明文。惟法律內容不能鉅細靡遺，一律加以規定，
      其屬細節性、技術性之事項，法律自得授權主管機關以命
      令定之，俾利法律之實施。行政機關基於此種授權，在符
      合立法意旨且未逾越母法規定之限度內所發布之命令，自
      為法之所許，迭經司法院大法官解釋在案。上述行為時促
      進產業升級條例第9條之2第3項授權事項，業已明定包含
      新投資創立或增資擴展，申請免徵營利事業所得稅之申請
      期限，故上述獎勵辦法第3條第1項為申請期限之規範，自
      未逾越授權範圍。又上述行為時促進產業升級條例第9條
      之2規定，乃鑑於製造業係我國經濟發展之主要力量之一
      ，在經濟不景氣之際，為鼓勵業者投資，爰給予創立投資
      或擴充之業者得享5年免稅之優惠，以促成全面獎勵投資
      之目的而訂立；且該條第1項復明文規定獎勵之對象為自
      91年1月1日起至92年12月31日止，新投資創立或增資擴展
      者。足見「時間」性係本條立法政策上之重要考量，而此
      亦係行為時促進產業升級條例第9條之2第3項授權訂立執
      行性及細節性行政命令，其授權事項包含申請期限之理由
      ，否則行為時促進產業升級條例第9條之2第1項之立法目
      的即難以落實。並獎勵辦法第3條第1項規定申請期限為6
      個月，亦已斟酌此等公司相關作業之實際需要，符合行為
      時促進產業升級條例第9條之2第1項規定本旨，且為執行
      該規定所必要，自無增加法律所無限制，而有違法律保留
      原則之情，故於本件自應予以援用。又行為時促進產業升
      級條例第9條之2之租稅優惠規定，既係於特定時空背景下
      ，為促成該時空下全面獎勵投資之立法政策而為，且於授
      權事項規範中復明確規定授權訂定行政命令之事項包含申
      請期限，故依授權訂立之獎勵辦法第3條第1項所規定之6
      個月申請期限，自非僅是訓示規定，否則即無法達規定申
      請期限之目的。是上訴意旨以獎勵辦法第3條第1項之6個
      月申請期間規定係增加法律所無之限制，違反法律保留原
      則，並此6個月期間，乃訓示規定云云，指摘原審判決違
      法，自無可採。
（二）又按，上述獎勵辦法第3條第1項業已明文規定，係向被上
      訴人申請核發5年免稅投資計畫核准函。而日商特克能三
      優股份有限公司雖曾於93年3月15日向經濟部投資審議委
      員會申請核准外國人投資上訴人，並於申請書中附帶提出
      「請核准投資案實施後，投資事業可享5年免徵營利事業
      所得稅之優遇」，惟因該案申請人並非上訴人，且其係向
      經濟部投資審議委員會而非被上訴人申請，故上訴人主張
      其業於93年3月15日為本件5年免徵營利事業所得稅之申請
      ，並不足採等情，已經原審依調查證據之辯論結果，詳予
      論斷在案，核與卷附日商特克能三優股份有限公司之申請
      書所載無違，依獎勵辦法第3條第1項規定，原審判決之認
      定，核無不合。況上訴人係於92年12月23日經經濟部核准
      設立登記，本件則是申請「新投資創立」之5年免稅投資
      計畫核准函，復經原審認定甚明，則日商特克能三優股份
      有限公司於93年3月15日向經濟部投資審議委員會申請核
      准外國人投資上訴人，自與「新投資創立」無涉，故其附
      帶所為5年免稅主張，亦無涉本件之申請。是上訴意旨以
      原審判決有適用法規不當及判決不備理由之情，指摘其違
      法云云，亦無可採。
（三）綜上所述，上訴論旨指摘原審判決違法，求予廢棄，為無
      理由，應予駁回。
六、據上論結，本件上訴為無理由，依行政訴訟法第255條第1項
    、第98條第1項前段，判決如主文。
中    華    民    國    97    年    4     月    24    日
                    最高行政法院第二庭
                        審判長法官  高  啟  燦
                              法官  吳  明  鴻
                              法官  黃  合  文
                              法官  廖  宏  明
                              法官  楊  惠  欽
以  上  正  本  證  明  與  原  本  無  異
中    華    民    國    97    年    4     月    24    日
                              書記官  張  雅  琴


司法院資訊處製作；財團法人民間司法改革基金會備份。
